臺灣臺北地方法院民事判決　　　　　　　92年度訴字第4882號
原　　　告　乙○○
訴訟代理人　蔡順雄律師
複　代理人　曹詩羽律師
被　　　告　派司音樂有限公司
法定代理人　劉雙文
訴訟代理人　宋慧芝
被　　　告　甲○○
　　　　　　　　　　　7 樓之.
上列當事人間侵權行為損害賠償事件，提起附帶民事訴訟賠償，
經本院刑事庭裁定移送前來，本院於民國94年3月17日言詞辯論
終結，判決如下：
    主  文
被告應連帶給付原告新台幣拾陸萬柒仟柒佰柒拾元。
原告其餘之訴駁回。
訴訟費用由被告連帶負擔5分之4；餘由原告負擔。
本判決第1項得假執行。但被告如以新台幣拾陸萬壹仟柒佰柒拾
元為原告預供擔保後，得免為假執行。
原告其餘假執行之聲請駁回。
    事實及理由
一、本件被告經合法通知，均未於最後言詞辯論期日到場，核無
    民事訴訟法第386條所列各款情形，爰依原告之聲請，由其
    一造辯論而為判決。
二、原告主張：被告甲○○係受僱於被告派司音樂有限公司（下
    稱被告派司公司）之業務員，以駕駛貨車運貨為業，為從事
    駕駛業務之人，於民國（下同）91年7月2日下午7時許，駕
    駛車號ＤＶ─3451號自用小客貨車，沿台北市○○路○段西
    往東行駛，行經興隆路三段52號前時，原應注意汽車行駛時
    ，駕駛人應注意車前狀況及兩車併行之間隔，並隨時採取必
    要之安全措施，而依當時情況又無不能注意之情事，竟疏未
    注意適有原告乙○○騎乘車號ＤＡＱ─267號輕機車，與其
    同向行駛，被告甲○○於車行途中竟未注意保持適當間隔，
    於超越原告所騎乘之輕機車時，被告所駕汽車右側擦撞原告
    機車之左側後照鏡，致原告人車倒地，受有顏面挫傷併淺創
    、左二齒、右一齒斷裂、左肩挫傷、左掌挫傷併淺創、左下
    肢淺創及右下肢挫傷併淺創等傷害，並有左膝內側韌帶部分
    裂傷之後遺症。刑事部分業經台灣台北地方法院刑事庭以92
    年交訴字第57號判決有罪在案。本件被告甲○○係被告派司
    音樂有限公司的受僱人，依民法第188條第1項應由僱用人被
    告派司音樂有限公司及行為人甲○○連帶負損害賠償責任，
    原告就系爭車禍之發生並無過失，依同法第193條第1項、
    195條第1項自得訴請被告連帶賠償下列各項損害：(一)醫療費
    用：包括(1)自車禍發生起迄今已支出之醫療費用新台幣（下
    同）8,860元。(2)預估之牙齒重建費用483,000元。(二)增加生
    活上之費用：交通費7,190元，原告於受傷就診期間，因不
    良於行，又須持續至醫院追蹤治療及復健，均仰賴計程車往
    來於醫院與家中，期間所支出之計程車費用共7,190元。(三)
    被告應給付原告精神上慰撫金500,000元。為此聲明：
（一）被告等應連帶給付原告新台幣九十九萬九千零五十元。
（二）原告願供擔保，請准宣告假執行。
三、被告派司音樂有限公司以：原告所駕駛之機車並無明顯車損
    ，甚至刮痕，足見與被告甲○○之自小客車僅係輕微擦撞，
    且依處理員警於事發當天19時50分，在萬芳醫院詢問原告所
    製作之台北市政府警察局文山第二分局交通分隊道路交通事
    故補充資料表並未記載其因此事故受有左二齒、右一齒斷裂
    之傷害，原告牙齒斷裂自與車禍無關，且原告植牙費用亦屬
    過高。再者，原告於91年8月12日診斷之左膝內側韌帶部分
    裂傷之傷害與事發當日萬芳醫院之診斷證明書所為「左下肢
    淺創、右下肢挫傷、併淺創」之記載不符，且距事發已相隔
    月餘，應非車禍所致。另原告未能證明其因本件事故受傷不
    良於行，自無支出之計程車費之必要，且該計程車收據計算
    之費用亦未達7,190元。而原告未遵守道路交通安全規則第1
    24條第2項之規定靠右側路邊行駛，反而在外側車道靠近分
    隔線附近行駛，且打左側方向燈，向左邊方向擬進入內側車
    道，亦疏未注意讓直行之被告甲○○先行，致其輕機車之左
    停後照鏡擦撞被告甲○○駕駛之自小客車後面車身接近右後
    輪部分，亦為本件事故發生之原因，依民法第217條規定，
    原告就本件事故之發生亦應負過失之責等語置辯。並聲明：
（一）原告之訴駁回
（二）如受不利判決，願供擔保免為宣告假執行。
四、被告甲○○則辯稱：原告請求之賠償金額過高，其診斷牙齒
    斷裂之時間距離本件車禍事故過久，故原告牙齒斷裂非本件
    車禍事故所造成。又原告於車禍事故發生後，萬芳醫院診斷
    結果腳部並未受傷，是其左膝內側韌帶與車禍無關，原告亦
    未提出Ｘ光片證明。因此，原告請求此部份之醫療費用與本
    車禍事故無關，自不該由被告支付。聲明：原告之訴駁回
五、本件原告主張：被告甲○○係受僱於被告派司音樂有限公司
    之業務員，以駕駛貨車運貨為業，為從事駕駛業務之人，於
    91年7月2日下午7時許，駕駛車號ＤＶ─3451號自用小客貨
    車，沿台北市○○路○段西往東行駛，行經興隆路三段52
    號前時，原應注意汽車行駛時，駕駛人應注意車前狀況及兩
    車併行之間隔，並隨時採取必要之安全措施，而依當時情況
    又無不能注意之情事，竟疏未注意適有原告騎乘車號ＤＡＱ
    ─267號輕機車，與其同向行駛，被告甲○○於車行途中竟
    未注意保持適當間隔，於超越原告所騎乘之輕機車時，被告
    所駕汽車右側擦撞原告機車之左側後照鏡，致原告人車倒地
    ，受有顏面挫傷併淺創、左二齒、右一齒斷裂、左肩挫傷、
    左掌挫傷併淺創、左下肢淺創及右下肢挫傷併淺創等傷害，
    其刑事部分業經本院刑事庭以92年交訴字第57號判處被告甲
    ○○業務過失傷害及駕車逃逸，應執行有期徒刑八月確定在
    案之事實，業據提出診斷證明書一紙、刑事判決一件等件為
    證，並經本院依職權調閱前揭刑事案卷屬實，自堪信為真正
    。被告雖執證人林時猛於刑事審理中之證詞辯稱原告騎乘機
    車未依規定靠右側路邊，進入內側車道時亦疏未注意讓直行
    之被告甲○○自小客車先行致發生碰撞，是原告亦違反道路
    交通安全規則第124條第2項之規定而與有過失云云，惟查：
（一）依刑事卷附之事故現場照片顯示：肇事現場之興隆路三段
      前方十字路口機車待轉區乃橫跨內外車道（見臺灣高原法
      八92度交上訴字第159號卷，下稱高院刑事卷第65頁），
      核與證人林時猛於刑事審理中證稱當時告訴人機車在伊前
      面，騎在內、外側車道分隔線附近，還是屬於外線道，現
      場內線道並沒有禁行機車的標識，二個車道都可以騎機車
      ，連待轉區○○○○○道都有畫機車停車線等語相符（見
      高院刑事卷第52-55頁），足見被告所稱原告違規行駛於
      內線車道而肇事云云，尚非可取。
（二）被告派司公司復辯稱本件事故係原告輕機車之左後照鏡與
      被告甲○○自小客車之右後方發生碰撞，是不可能為被告
      甲○○車行途中疏未注意與該機車保持安全間隔，而發生
      碰撞，否則應係被告甲○○自小客車之車前而非車後與原
      告之輕機車發生碰撞，蓋不可能一路直行之自小客車前面
      部位與機車保持安全間隔，後面部位卻未保持安全間隔，
      致生擦撞云云，惟事故發生之在場目擊證人林時猛已於刑
      事庭證稱事發經過為：伊看見一台廂型車速度很快呼嘯而
      過，就在伊前方約二、三十公尺處擦撞一台機車，擦撞的
      地點是在外車道；以及該車從後方超過機車時擦撞機車，
      好像有向外偏，在外車道擦撞到被害人的機車；是廂型車
      的右側擦撞到機車後照鏡和手把部分等語（見本院92年交
      訴字第57號案卷第30-31頁），按林時猛與兩造均非親故
      ，自無設詞誣陷被告甲○○之必要，是其證詞自為可取。
      雖證人證稱擦撞之部位為被告甲○○所駕廂型車右側中後
      部位；但亦證稱被告甲○○於事發前乃行駛於原告機車之
      後，而非如被告所辯係在原告機車之左前方，且其係自內
      車道以向外偏之方向快速超車，是自有於外偏時以右側後
      方擦撞原告機車左前方後照鏡之可能，故被告派司公司前
      揭所辯，亦不足取。是被告派司公司辯稱原告就系爭侵權
      行為之發生與有過失云云，即非可取。
六、按「因故意或過失，法侵害他人之權利者，負損害賠償責任
    。」、「不法侵害他人之身體或健康者，對於被害人因此喪
    失或減少勞動能力，或增加生活上之需要時，應負損害賠償
    責任。」、「不法侵害他人之身體、健康、名譽、自由、信
    用、隱私、貞操，或不法侵害其他人格法益而情節重大者，
    被害人雖非財產上之損害，亦得請求賠償相當之金額」、「
    受僱人因執行職務，不法侵害他人之權利者，由僱用人與行
    為人連帶負損害賠償責任」。為民法第184條第1項、民法第
    193條第1項、民法第195條第1項前段及同法第188條第1項前
    段所明定，被告甲○○係受僱於被告派司公司駕駛上開自小
    客車，為兩造所不爭，則原告因被告甲○○執行職務之過失
    侵權行為所受損害，依首揭規定，請求被告連帶賠償其所受
    支出醫療費用、就醫車資、及非財產上損害，洵屬有據。
    茲就原告請求之金額審核如下：
（一）醫療費用8,860元：原告主張其因此受傷至台北市立萬芳
      醫院（下稱萬芳醫院）及財團法人長庚紀念醫院（下稱長
      庚醫院）醫治共支出醫療費用8,860元，業據其提出萬芳
      醫院收據單11紙、長庚醫院收據27紙為證，其中萬芳醫院
      之創傷科、骨科、傳統醫學及牙科之各項醫療費用共
      2,300元，除其中91年7月2日之證明書費400元非屬必要，
      應予剔除外，餘1,900元，均屬治療所必需，而應准許。
      而長庚醫院之醫療單據，除其中91年7月25日之250元（見
      本院調解卷第36頁），不知其就醫之科別、其中科別代碼
      15200為開診斷書之單據，即91年8月19日100元，92年5
      月22日之360元、92年11月18日之110元、92年11月30日之
      100元，共670元，均非必要；另92年9月26日之330元為婦
      產科與本件車禍無關，應予剔除、又92年11月18日之390
      元，92年12月2日之370元、及同月16日之510元為精神科
      之醫療單據，原告雖提出長庚醫院之診斷證明書，主張其
      因車禍而患有創傷壓力症候群，故屬必要醫療費用云云，
      惟查，依原告所提之診斷證明書，其就診日期為92年11月
      18日（見本院卷(一)第60頁），距事發之91年7月2日已近二
      年半，而難認該「創傷症候群」與系爭事故有所關連，且
      經本院函詢醫院原告創傷症候群是否為本件事故所致，其
      函覆稱無法證明與91年7月2日之車禍有因果關係，有長庚
      醫院93年1月19日函一件在卷可憑（見本院卷(一)第78頁）
      ，是其為治療前揭症狀之精神科就診費用，自不能列為必
      要之醫療費用，應予剔除。至其餘科別代碼為13900之復
      健科費用與1D180之牙科費用共計4,130元，核均屬治療之
      傷害所必需支出之費用，而應准許。被告雖辯稱原告於事
      發當時於台北市政府警察局文山第二分局交通分隊道路交
      通事故補充資料表記載原告受傷情形為「雙手擦傷、左手
      臂疼痛」並無左齒斷裂之傷害，該左齒斷裂應非系爭事故
      所致云云，惟查，診斷證明書乃醫師詳細檢查後所記載之
      文書，與警員僅依當事人陳述而在交通事故補充資料表大
      略記載受傷情形相較，自以事發當天原告在醫院就診後載
      於診斷證明書之診斷結果為可信，且證人林時猛亦於刑事
      審理中證稱「我有去看被害人的傷勢，我看到他嘴巴在流
      血，牙齒好像有半顆不見了」等語相符（見本院刑事卷第
      30 頁），堪信原告主張其當時即受有左二齒、右一齒斷
      裂之傷害而需至牙科醫療，是前項支出，應屬治療所必需
      。被告復辯稱原告於91年7、8、9月間既至萬芳醫院就診
      ，又同時至長庚醫院就診，有違常情，而應剔除云云，惟
      原告至萬芳醫院乃至牙科就醫，而至台北長庚醫院復健科
      就醫，其科別不同，自非重覆，且醫療院所之選擇，本即
      屬被害人之權利，自無限制其應至同一院所就醫之理。被
      告又辯稱依原告所提長庚醫院之診斷證明書所載：「左膝
      內側韌帶部分裂傷．．．病患因上述原因於九十一年八月
      十二日、八月十九日門診復健治療」，與事發當日萬芳醫
      院之診斷證明書所為：「左下肢淺創、右下肢挫傷、併淺
      創」之記載不符，且就診日期91年8月12日已距離本件事
      故發生相隔月餘，是原告所受有前揭傷害，與本件事故無
      相當因果關係云云：查本院為此函詢長庚醫院關於其所受
      韌帶裂傷之成因，經其函覆稱：原告係於91年8月12日至
      該院就診，診斷為左膝內側韌帶裂傷，評估應為外傷造成
      ，依其病史判斷，應與其車禍導致之左下肢淺創傷有關。
      另韌帶裂傷部分，如無意外，一般可在十二週左右復原等
      語，有該院93年3月8日函一件在卷足憑（見本院卷(一)第
      140頁），堪信原告主張其至長庚醫院復健係為治療車禍
      所受傷乙節為可取，則原告前揭費用自為治療所必需，被
      告上揭所辯，即非足取。
（二）預估之牙齒重建費用483,000元：原告主張其因左二齒、
      右一齒斷裂而需重建牙齒，植牙為最能回復原狀之方法，
      ，其重建方法要連同旁邊牙齒一起處理，因尚未實際重建
      ，故僅能大略估算須植四至五顆牙齒，而預估所需費用國
      泰醫院牙醫科估為24萬元至30萬元，世貿牙醫診所估算為
      483,000元等事實，雖據提出世貿牙醫診所估價單、人工
      植牙手術說明書各一紙為證，惟為被告否認。經查，原告
      於本件審理中已先至長庚醫院以裝置假牙方式治療其所斷
      裂之左二齒而花費33,000元，則每顆平均為16,500元，有
      醫療費用收據一紙在卷足憑（見本院卷(一)第173頁），而
      依據原告之病歷記載：植牙是目前最昂貴的治療方式，每
      顆約為8萬元，但並非對每一個人都是最完善的治療方式
      ，需視各別情況而定，以原告現所裝之假牙使用上於醫學
      觀點應無任何不便之處等事實，已經本院向長庚醫院函詢
      屬實，有長庚醫院93年11月11日函一件附卷可稽（見本院
      卷(二)第2頁），是依長庚醫院上揭說明，裝置假牙方式即
      可使原告受損牙齒之功能回復，且無不便之處，自無非得
      以最昂貴之植牙治療不可，原告主張植牙為最能回復原狀
      之方法云云，即非可取。被告辯稱原告以裝置假牙方式即
      可回復原狀，應屬可採。查原告尚有右一齒斷裂並因此患
      有根尖周圍炎而在持續診療中故暫緩製作假牙，有診斷證
      明書一紙在卷可按（見本院卷(一)第171頁），故原告雖尚
      未實際支出右一齒之假牙費用，然其治療後自有裝置假牙
      之必要，則此部分醫療費用，既為醫療所必需，仍應認為
      係原告之損害，而得請求被告賠償。本院審酌其裝置前二
      顆假牙之平均費用為每顆16,500元，認其請求重建牙齒之
      費用，在49,500元之範圍內（計算式：16,500*3=49,500
      ），為有理由，逾此範圍之請求，即非必要，不應准許。
（三）交通費7,190元：原告主張於受傷就診期間，因不良於行
      ，又須持續至醫院追蹤治療及復健，均仰賴計程車往來於
      位於台北市○○○路之長庚醫院與台北市○○區○○街之
      家中，單趟車資為210元，期間所支出之計程車費用共
      7,190元，因原告之兄駕駛計程車為業，是均搭乘其兄所
      駕之計程車等事實，有其所提出計程車費收據18紙為證，
      被告雖否認，辯稱其中14紙收據之駕駛人均為官永坤一人
      ，且其所駕車輛車號不同，殊屬可議云云，惟原告既因此
      事故而致左下肢淺創傷及左膝韌帶裂傷需復健治療，已如
      前述，自受有相當疼痛而需以計程車代步，應信其主張受
      有此項損害為真實，是其請求受傷就診期間之計程車費用
      ，應有理由。惟依原告所提車資證明書計算結果，原告實
      際支出為6,535元，是原告此項請求，在6,535元之範圍內
      ，應為可取，逾此範圍部分，原告尚不能證明有此項支出
      ，不能准許。
（四）慰撫金500,000元：按慰藉金之賠償須以人格權遭遇侵害
      ，使精神上受有痛苦為必要，其核給之標準固與財產上損
      害之計算不同，然非不可斟酌雙方身分資力與加害程度，
      及其他各種情形核定相當之數額，最高法院51年台上223
      號判例著有明文。又慰藉金之多寡，應斟酌雙方之身分、
      地位、資力與加害之程度及其他各種情形核定相當之數額
      。其金額是否相當，自應依實際加害情形與被害人所受之
      痛苦及雙方之身分、地位、經濟狀況等關係決定之。原告
      因被告甲○○之侵權行為受有顏面挫傷併淺創、左二齒、
      右一齒斷裂、左肩挫傷、左掌挫傷併淺創、左下肢淺創及
      右下肢挫傷併淺創等傷害，尚需長期復健及裝置假牙，自
      受有相當之身體及精神上痛苦，其請求非財產上損害賠償
      500,000元，本院審酌原告為家庭主婦，年四十七歲，被
      告甲○○三十七歲，未婚，於任職被告派司公司時年收入
      約25萬元，現無業；被告派司公司之資本額為5,000,000
      元等兩造之身分、資力、地位、年齡狀況，認為原告請求
      在150,000元內，尚屬適當。故原告此部分之請求，為有
      理由，應予准許。
七、綜上所述，原告因本件車禍所受損害合計為212,065元（150
    150,000+6,535+49,500+4,130+1,900=212,065），應由被告
    連帶賠償。惟查，94年2月5日修正前之強制汽車責任保險法
    第30條規定：保險人依本法規定給付之保險金，視為加害人
    或被保險人損害賠償金額之一部分；加害人或被保險人受賠
    償請求時，得扣除之。本件原告已於93年7月8日受理其所騎
    DAQ-267機車強制保險之理賠金44,295元，業據原告自認在
    卷，依當時有效之前揭規定，自應予以扣除，從而，原告依
    侵權行為規定請求被告連帶賠償167,770元，為有理由，應
    予准許。至原告超過上開部分之請求，於法無據，不應准許
    。
八、本判決所命給付之金額未逾五十萬元，依修正後民事訴訟法
    第389條第1項第5款之規定，應依職權宣告假執行。其餘假
    執行之聲請，因訴之駁回而失所依附，不予准許。被告派司
    公司亦陳明願供擔保，聲請免為假執行，核無不合，亦酌定
    相當之擔保金額宣告之。另被告甲○○雖未陳明願供擔保請
    准宣告免為假執行，本院亦依職權予以宣告，併此敘明。
九、訴訟費用負擔之依據：民事訴訟法第79條、第85條第2項。
中　　華　　民　　國　　94　　年　　4　　月　　15　　日
                  民事第一庭    法　官　王貞秀
以上正本，係照原本作成。
如對本判決上訴，須於判決送達後20日內向本院提出上訴狀
中　　華　　民　　國　　94　　年　　4 　 月　　15　　日
                                書記官　劉寶鈴
